【裁判字號】    89,易,2343
【裁判日期】    890830
【裁判案由】    贓物
【裁判全文】
臺灣臺中地方法院刑事判決                        八十九年度易字第二三四三號
    公  訴  人  臺灣台中地方法院檢察署檢察官
    被      告  乙○○
右列被告因贓物案件，經檢察官聲請簡易判決處刑（八十九年度偵字第七八○六號）
，本院台中簡易庭認不宜以簡易判決處刑，移由普通庭依通常程序審理，本院判決如
左：
    主  文
乙○○無罪。
    事  實
一、檢察官聲請簡易判決處刑意旨略以：被告乙○○於民國八十九年五月八日十七時
    許，在南投縣南投市○○路四一二號旁，明知丙○○（由檢察官另分他案偵查中
    ）所持有之車牌號碼Ｂ八–六六一○號自用小客車（車上改懸掛朱貴秋所有業經
    註銷車籍之ＮＱ–五○五九號車牌），係來路不明且為被害人甲○○所失竊之贓
    車，竟予以故收受駕用。嗣於翌日（八十九年五月九日）五時三十分許，被告乙○○駕駛上開贓車，行經台中市○村○路十三號前時，為警查獲，因認被告乙○○涉犯有刑法第三百四十九條第一項之收受贓物罪嫌。
二、按犯罪事實應依證據認定之，無證據不得推定其犯罪事實；不能證明被告犯罪者
    ，應諭知無罪之判決，刑事訴訟法第一百五十四條、第三百零一條第一項分別定
    有明文。次按認定不利於被告之事實，須依積極證據，苟積極證據不足為不利於
    被告事實之認定時，即應為有利於被告之認定，更不必有何有利之證據；認定犯
    罪事實所憑之證據，雖不以直接證據為限，間接證據亦包括在內，然而無論直接
    或間接證據，其為訴訟上之證明，須於通常一般之人均不致有所懷疑，而得確信
    為真實之程度者，始得據為有罪之認定，倘其證明尚未達於此一程度，而有合理
    性懷疑存在時，即不得遽認被告犯罪。又刑事訴訟法之被告依法並無自證無罪之
    義務，若控罪所憑之積極證據，在生活經驗上尚不足以排除其他有利被告之合理
    推斷，致不足以證明犯罪事實時，仍不能因被告否認犯罪之辯解不成立，資為無
    視積極證據不足之理由（最高法院三十年上字第八一六號、七十六年台上字第四
    九八六號、三十年上字第四八二號、三十年上字第一八三一號判例參照）。又刑
    法上之收受贓物罪，以知情而收受為要件，亦即行為人須具有犯罪之故意，於收
    受之初，即認識其為贓物者，始克相當。
三、本件公訴人認被告乙○○涉嫌收受贓物，無非係以被告乙○○駕駛上開贓車為警
    查獲為其論據。訊之被告乙○○固坦承確有駕駛上開車牌號碼Ｂ八–六六一○號
    自用小客車（車上改懸掛朱貴秋所有業經註銷車籍之ＮＱ–五○五九號車牌）為
    警查獲之事實，惟堅決否認有贓物之認識，並辯稱：伊係於南投向友人丙○○借
    車，丙○○乃向另位友人借用後，再轉借與伊，伊即駕車前來台中市購買毒品施
    用，旋於翌日遭警查獲等語。經查：扣案改懸掛證人朱貴秋所有業經註銷車籍之
    ＮＱ–五○五九號車牌之原車牌號碼Ｂ八–六六一○號自用小客車，係被害人甲○○於八十九年五月六日八時三十分許，在台中市○村○路十三號前失竊一節，
    固據被害人甲○○於警訊中證述明確，復有車輛車牌失竊作業查詢資料及車籍作
    業系統查詢資料各一份附於偵查卷內可參，是上開自用小客車應係贓物，固無疑
    義。次查，被告乙○○係於八十九年五月八日十七時許，在南投縣南投市向證人
    丙○○轉借得上開車輛一節，亦據被告乙○○於警、偵訊及本院審理中供明在卷
    ，核與證人丙○○所證述：渠與友人「陳志明」（音譯）共乘陳志明所駕車輛前
    去水里尋訪被告，並以同部車輛搭載被告至南投市共飲，飲畢因被告向渠借車，
    渠乃轉向陳志明商借同部車輛等情相符，信屬實在。再查，借車與購車於注意程
    度上並非相同，購車者因支付對價予出賣人，且需取得車籍證照資料以供辦理過
    戶及查驗作業，因之倘有未要求交付證照而買受車輛者，固可據以推論買受人對
    所買受之車輛為贓物一節應有認識；然借用汽車者，乃係有求於車主，雖依道路
    交通安全規則，借車之人應要求車主一併交付行車執照以供遇警攔檢時查驗之用
    ，然未帶行車執照而違反交通規則之駕駛人，所在多有，其因一時急用而短暫借
    車，致未向車主要求交付行車執照者，亦屬常見，尚難僅據所借用之車輛為贓車
    ，且未向車主要求交付行車執照，即反向推論借用者於借用當時對所借用之車輛
    為贓物一節亦有認識。再者，被告乙○○係於八十九年五月八日十七時借得扣案
    贓車，旋於翌日清晨（八十九年五月九日五時三十分許）在台中市○○路、精誠
    七街口為警查獲（簡易判決處刑聲請書誤載為台中市○村○路十三號前），其借
    用時間尚未滿一日，亦難遽認被告乙○○對該部贓車內另藏有Ｂ八–六六一○號
    車牌二面一節亦屬知悉；是被告乙○○向證人丙○○借車時，未同時索取行車執
    照，而違反道路交通安全規則，固有可議，然尚不足據此而為被告乙○○知悉所
    借車輛為贓車之不利認定，被告乙○○所辯不知所借用之自用小客車為贓物一語
    ，應可採信。從而，揆諸首揭法條及判例意旨，本於罪疑唯輕原則，自難對被告
    乙○○論以收受贓物罪責。此外，復查無其他積極證據，足認被告乙○○有何贓
    物犯行，不能證明被告乙○○犯罪，自應為其無罪之諭知。
據上論斷，應依刑事訴訟法第四百五十二條、第三百零一條第一項，判決如主文。
中      華      民      國  八十九    年      八      月     三十     日
                                臺灣臺中地方法院刑事第七庭
                                    法  官  林  宗  成
右正本證明與原本無異。
如不服本判決，應於送達後十日內向本院提出上訴狀（須附繕本），上訴於台灣高等
法院台中分院。
                                    書記官
中      華      民      國    八十九    年    八        月    三十一    日


司法院資訊處製作；財團法人民間司法改革基金會備份。
